【裁判字號】    89,交聲,125
【裁判日期】    891103
【裁判案由】    聲明異議
【裁判全文】
臺灣臺中地方法院交通事件裁定                  八十九年度交聲字第一二五號
    原處分機關  交通部公路局豐原監理站
                （原台灣省政府交通處公路局豐原監理站
    受 處分 人  甲○○
    代  理  人  徐阿米
右列受處分人因違反道路交通管理處罰條例案件，對於交通部公路局豐原監理站（原
台灣省政府交通處公路局豐原監理站）所為之處分 (豐監稽違字六三第三八六號
裁決書)，聲明異議，本院裁定如左：
    主  文
異議駁回。
    理  由
一、按汽車雙向二車道行駛時，除準備停車或臨時停車外，不得駛出路面邊線，道路
    交通安全規則第九十七條第四款定有明文。又道路交通管理處罰條例第四十五條
    十二款、第六十三條第一項第一款規定：汽車駕駛人，駕車任意駛出邊線或任意
    跨越二條車道行駛，處二百元以上六百元以下（新台幣六百元以上一千八百元以
    下）罰鍰，並記違規點數一點。
二、本件異議意旨略以：異議人所有車號ＯＺ－三六一八號自小客車，於民國八十九
    年六月七日七時四十分許，由代理人徐阿米駕駛行經苗栗縣苑裡鎮苗一三０甲山
    柑段，與社柑農地重劃農路南北幹十路交岔路口，由東向西行遇綠燈靠右閃避正
    等待左轉之靜止車輛，而跨出右邊車線通行以維持交通舒暢，員警竟逕以照相舉
    發，認事用法顯有違誤，蓋該處道路為十五米寬之雙線車道，中間劃雙黃色實線
    禁止跨越，十字路口並劃有等車線，為無左轉專用車道，道路二側各劃有單實白
    色指示標線，並非禁止跨越標線，法無明文規定遇前車左轉時不得跨越白色邊線
    行駛，原處分機關無法律依據不當裁處，顯違反法律保留原則。又道路交通管理
    處罰條例第四十五條第一項第十二款規定處罰要件係駕駛人有「爭道行駛」、及
    「任意行駛」方該當，而前揭路口處係苗一三０進入台中幼獅工業區○○○○○
    路寬僅約四米，平時往來車輛不多，號誌燈只為閃黃色警示燈，於每日上下班時
    段上午七時三十分至八時許設定紅綠燈管制約半小時，管制時段左轉車大排長龍
    ，若西向直行車需燈戴左轉車通過後在前進必造成交通阻塞，是本件實係「被迫
    閃越正等待左準之靜止車輛」前行，絕非任意爭道行駛。次查，本案原由苗栗縣
    警察局通宵分局舉發通知裁處罰鍰新台幣六百元，並註明於裁決前應給予違規行
    為人陳述之機會，因原處分通知單未按規定註明請求行政救濟程序，異議人於期
    限內提起訴願轉交監理所辦理，迄至九月十五日接到裁決書，處罰主文以未依指
    定期日到案為由，裁以最高罰鍰，並記違規點數一點，恣意裁決顯已違反憲法保
    障人權之意旨，此有大法官會議釋字第四二三號解釋可參。另本件警員為符警政
    機關要求基層執勤警員取締交通違規案件需達一定標準，而採取偷拍方式解決，
    致有爭議裁罰層出不窮，為此亦循法律程序救濟，祈請撤銷原處分，以符法制潮
    流改變主管機關執法觀念云云。
三、按道路交通標誌標線號誌設置規則第一百四十九條第一項第三款規定：白實線，
    設於路段中者，用以分隔快慢車道或指示路面範圍，設於路口者作為停止線，設
    於路側者作為車輛停放線，設於同向分隔島二側者，用以分隔同向車流。經查，
    本件舉發警員羅世評到庭證稱：本件是雙向單一車道，總路寬十五米，各車道寬
    三點五米。沒有特殊情況時，車輛應循序漸進，等前車輛過了以後才能行駛，當
    時取締時，我是穿制服坐在私人自用小客車上，距離路口約三十公尺，因發現車
    子駛出邊線，車輛在行駛中，故予以照相舉發等語明確。並有違規照片二張、現
    場路況照片二張在卷可稽。現場路口為雙向二車道，路段中繪有白實線，用以指
    示路面範圍，異議人駕車未依規定循序漸進於應行駛之車道上行駛，反貪圖一時
    之快，而爭道行駛，任意駛出邊線，自屬違規。
四、次查，本件受處分人經苗栗縣警察局填製舉發違反道路交通管理事件通知單，通
    知應到案日期為八十九年七月二十六日；經異議人提出申訴，交通部公路局台中
    區監理所豐原監理站仍於八十九年七月二十一日發文通知應於八十九年八月五日
    前，至豐原監理站違章窗口繳納法定最低額罰鍰結案，逾期改按最高額罰鍰論處
    。另對於異議人不服舉罰違規事實訴願案之處理，亦函知應向該管管轄法院聲明
    異議，而請於收受裁決書後，法定時效內檢具書狀，敘明理由，連同相關證明文
    件，寄交豐原監理站轉交通法庭審理。於八十九年九月十一日印單之裁決書亦註
    有聲明異議救濟程序。此有苗栗縣警察局苗縣警交字第Ｆ00000000舉發
    違反道路交通事件通知單、苗栗縣警察局通宵分局八十八年七月十四日通警交字
    第五二九九號函、交通部公路局台中區監理所豐原監理站八十九年七月二十一日
    中監豐字第八九一００二五號函、交通部公路局台中區監理所八十九年八月十日
    （八九）中監五字第八九二四四一一號函在卷可稽，是異議人均未依指定之期日
    八十九年七月二十六日、八十九年八月五日到案繳納最低法定金額，嗣經主管機
    關認逾期依法定最高額裁罰，於法並無不合。
五、復按，「為加強道路交通管理，維護交通秩序，確保道路交通安全，道路交通管
    理處罰條例對違反該條例之行為定有各項行政罰。同條例第九條第一項規定應受
    罰鍰處罰之行為人接獲違反道路交通管理事件通知單後，得於十五日內逕依各該
    條款罰鍰最低額，自動繳納結案。依同條例第九十二條授權訂定之違反道路交通
    管理事件統一裁罰標準及處理細則第四十一條第一項及第四十八條第一項僅係就
    上開意旨為具體細節之規定，並未逾越母法之授權，與法律保留原則亦無違背，
    就此部分與本院釋字第四二三號解釋所涉聲請事件尚屬有間。至上開細則第四十
    一條第二項規定，行為人逾指定應到案日期後到案，另同細則第四十四條第一項
    規定，違反道路交通管理事件行為人未依規定自動繳納罰鍰，或未依規定到案聽
    候裁決者，處罰機關即一律依標準表規定之金額處以罰鍰，此屬法律授權主管機
    關就裁罰事宜所訂定之裁量基準，其罰鍰之額度並未逾越法律明定得裁罰之上限
    ，且寓有避免各行政機關於相同事件恣意為不同裁罰之功能，亦非法所不許。上
    開細則，於憲法保障人民財產權之意旨並無牴觸。至行為人對主管機關之裁罰不
    服，法院就其聲明異議案件，如認原裁決有違法或不當之情事，縱行為人有未依
    指定到案日期或委託他人到案者，仍得為變更處罰之裁判，乃屬當然。」（釋字
    第五一一號解釋文參照）。是異議人比附援引釋字第四二三號解釋，認本件裁罰
    係濫用裁量權並違反比例原則，亦屬無據。
六、末按，汽車違反道路交通管理事件，經以科學儀器取得違規證據資料，足資認定
    其違規事實者，當場不能或不宜攔截制單舉發者，得逕行舉發之。違反道路交通
    管理事件統一裁罰標準及處理細則則第二十三條第一項定有明文。本件係警員執
    服測照勤務發現ＯＺ－三六一八號自小客車任意駛出邊線，並拍照採證等情，業
    有苗栗縣警察局通宵分局八十八年七月十四日通警交字第五二九九號函附卷可憑
    ，並經舉發警員羅世評到庭證述明確，異議人確有違規之事實，反指摘警員執勤
    不當，顯係卸責之詞。
七、綜上，本件異議人所有之車號確有於舉發時地任意駛出邊線之違規事實，異議人
    前揭所辯，洵無足採。從而，原處分機關據以援引上開規定，裁處異議人應繳納
    新台幣一千八百元，並記違規點數一點，並無不當。本件異議為無理由，應予駁
    回。
據上論斷，應依道路交通案件處理辦法第十九條，裁定如主文。
中      華      民      國    八十九    年      十一    月      三      日
        臺灣臺中地方法院交通法庭
                                    法  官  陳  淑  芳
右為正本係照原本作成。
如不服本裁定，應於裁定送達後五日內，向本院提出抗告狀抗告於台灣高等法院台中
分院（須附繕本）。
                                    書記官
中      華      民      國    八十九    年      十一    月      七      日


司法院資訊處製作；財團法人民間司法改革基金會備份。
